【裁判字號】    98,易,400
【裁判日期】    980703
【裁判案由】    贓物
【裁判全文】
臺灣彰化地方法院刑事判決               98年度易字第400號
公  訴  人  臺灣彰化地方法院檢察署檢察官
被      告  甲○○
上列被告因涉贓物罪，原經檢察官聲請簡易處刑（98年度偵字第
2193號），本院改行通常審理程序，茲判決如下：
    主  文
甲○○無罪。
    理  由
一、公訴意旨略以：被告甲○○於民國（下同）96年10月16日8
    時許，在彰化縣永靖鄉永靖公園附近，明知丙○○（已經檢
    察官為不起訴處分）所騎乘之車牌號碼BN5-412號重機車，
    乃來路不明之贓車（按該車係乙○○所有，於同年月14日6
    時20分許，在彰化縣員林鎮○○路65巷10號前遭竊），竟仍
    向丙○○【借用】而予以收受使用，並騎乘該機車搭載丙○○回彰化縣永靖鄉○○村○○路○段480號甲○○住處，嗣於
    同年月16日（原聲請簡易處刑書記載為14日，公訴檢察官已
    更正）16時55分許，甲○○騎乘上開機車，至彰化縣永靖鄉
    ○○路○段17號員林分局永靖分駐所告發丙○○涉嫌竊盜，
    而獲知上情。因認被告刑法第349條第1項之贓物罪嫌。
二、檢察官係以下列為證據：
  (一)被告於警詢、偵查中之陳述。
  (二)證人（警員）石穎霖偵查中證述。
  (三)被害人乙○○警詢及偵查中所述。
  (四)贓物認領保管單、車籍查詢基本資料詳細畫面、彰化縣警察
    局車輛尋獲電腦輸入單。
三、按刑事訴訟法第154條項規定：「被告未經審判證明有罪確
    定前，推定其為無罪。犯罪事實應依證據認定之，無證據不
    得認定犯罪事實。」此即為無罪推定原則及證據裁判原則。
    又檢察官對犯罪構成要件事實之舉證責任，應達到「無庸置
    疑」（Beyond a Reasonable Doubt）之程度，即必須說服
    裁判者至確信、無合理的懷疑其主張有可能不實之程度，始
    盡其舉證責任。亦即檢察官所提出之證據，不能產生合理懷
    疑被告可能是無辜受冤之人。我國實務代表見解如最高法院
    76年台上字第4986號判例：「認定犯罪事實所憑之證據，雖
    不以直接證據為限，間接證據亦包括在內；然而無論直接或
    間接證據，其為訴訟上之證明，須於通常一般之人均不致有
    所懷疑，而得確信其為真實之程度者，始得據為有罪之認定
    ，倘其證明尚未達到此一程度，而有合理之懷疑存在時，事
    實審法院復已就其心證上理由予以闡述，敘明其如何無從為
    有罪之確信，因而為無罪之判決，尚不得任意指為違法。」
    即為「無庸置疑」之最佳詮釋。
四、訊據被告甲○○堅決否認犯行，辯稱：96年10月16日上午9
    時許，丙○○騎上述機車先載我到永靖公墓喝酒，警卷第十
    七頁照片上就是丙○○載我到永靖公墓的照片，我們又到頂
    新和德園喝酒，他當時在公園已經喝醉了，我沒有向丙○○
    借車，是他叫我載他回家，我後來騎乘該機車去警察局報案
    ，因為他平日騎乘腳踏車，拾荒維生，怎麼會突然有機車可
    以使用？我懷疑是贓車才騎去永靖分駐所報案，如果我要收
    受我就不會去警局報案。
五、經查：
  (一)被害人乙○○警詢及偵查中所述、及彰化縣警察局車輛尋獲
    電腦輸入單上記載（員警分偵字第0960025892號卷第20頁）
    ，可證明機車是於96年10月14日7時15報案失竊。而被告甲○○於秀傳紀念醫院之病歷，可證明96年9月29日住院至96
    年10月15日甫出院（同上卷第7頁），可以證明機車失竊並
    非被告甲○○所竊盜。而警卷內監視錄影器所拍攝照片，為
    丙○○騎著上述贓車，搭載甲○○前往永靖鄉公墓過程中所
    拍攝（同上卷第17頁），有彰化縣員林分局98年5月25日員
    警分偵字第0980012125號函可證。而監視錄影器拍攝時間，
    據警員石穎霖於偵訊筆錄中證述，應為96年10月16日（97
    年度偵緝字第551號卷第47頁），至於偵訊筆錄記載證人石
    穎霖稱是「晚上9時」應屬筆誤，因為96年10月16日16時55
    分被告已經將該機車騎往警局報案，不可能拍到當日晚上9
    時許監視錄影照片，另佐以被告陳述內容，應堪認定該監視
    錄影器拍攝時間為96年10月16日早上9時許。
  (二)依最高法院82年度台非字第188號判決：「按收受贓物罪為
    贓物罪之概括規定，凡與贓物罪有關，不合於搬運、寄藏、
    故買、牙保贓物，而其物因他人財產犯罪已成立贓物之後，
    有所收受而取得持有者均屬之（參看趙琛著刑法分則實用下
    冊九五八頁潘恩培著刑法實用第七○二頁），旨在處罰追贓
    之困難，並不以無償移轉所有權為必要。」，故持有贓物罪
    固然不必「取得所有權得自有處分」之程度為必要，然必須
    是由他人提出，自己收下之意，才能稱為「收受」，不能廣
    泛到任何持有贓物之狀態均可稱為「收受」，否則法條直接
    書明為「持有贓物罪」即可，何需訂立為「收受贓物罪」？
  (三)經查，證人丙○○於97年5月29日檢察官偵訊中結證稱：警
    卷第17頁監視錄影照片，是因為甲○○喝醉了，自己要載甲○○回家被拍攝照片云云（96年度偵字第11680號卷內），
    然此供述與上述彰化縣員林分局98年5月25日員警分偵字第
    0980012125號函內容矛盾，員林分局經實地勘測，確定該照
    片中車行方向是要前往永靖公墓之方向，不是從公園離開之
    方向。所以證人丙○○說詞避重就輕，不可採信。被告辯稱
    因為丙○○喝醉了，自己才騎機車將丙○○送回家，又騎機
    車去報警，被告持有贓物之過程，檢察官未證明丙○○有提
    出贓物交由被告甲○○收受之意，與「收受」構成要件不合
    。而被告甲○○96年10月16日當日將丙○○送回家後，隨即
    騎該機車前往警局報案，同日16時55分已製作筆錄，可知持
    有之時間甚為短暫，且主要目的是維護友人丙○○之人身安
    全，且為了報警緝賊，並非為了建立自己對贓車之使用支配
    關係，難稱有何收受意思。
  (四)聲請簡易處刑意旨認為：被告甲○○騎機車將丙○○送回家
    又騎往警局，構成犯罪。本院認為，衡諸社會常情，雖知車
    輛來源可疑，但權衡友人的人身安全騎車送其回家，本是人
    類善良互助行為，無可非難；且騎機車直接去報案，或是在
    原地打電話報警，均是一般人可能會使用之報警方法。聲請
    簡易處刑意旨認定被告上述行為構成犯罪，殊嫌苛刻。
六、綜上所述，本案所有之證據，既無法確定是被告甲○○收受
    贓物，且被告騎車的時間甚短，騎車前往警局目的是要報案
    ，並非為建立自己持有支配關係。此外，又查無其他證據顯
    示被告有聲請簡易處刑書所述之收受贓物之行為，自應為無
    罪之諭知。
七、適用法條：刑事訴訟法第452條、第301條第1項。
本案經檢察官王元郁到庭執行職務。
中    華    民    國    98    年     7   月    3     日
                  刑事第四庭   法      官  葉明松
以上正本證明與原本無異。
如不服本判決應於收受判決後10日內向本院提出上訴書狀，並應
敘述具體理由；其未敘述上訴理由者，應於上訴期間屆滿後20日
內向本院補提理由書（均須按他造當事人之人數附繕本）「切勿
逕送上級法院」。
告訴人或被害人對於判決如有不服具備理由請求檢察官上訴者，
其上訴期間之計算係以檢察官收受判決正本之日期為準。
中    華    民    國    98    年     7   月    3     日
                                書  記  官  施秀青


司法院資訊處製作；財團法人民間司法改革基金會備份。
